【裁判字號】    99,交聲,202
【裁判日期】    990331
【裁判案由】    聲明異議
【裁判全文】
臺灣彰化地方法院交通事件裁定         99年度交聲字第202號
原處分機關  交通部公路總局台中區監理所彰化監理站
異  議  人
即受處分人  甲○
上列異議人即受處分人因違反道路交通管理處罰條例案件，對於
交通部公路總局臺中區監理所彰化監理站中華民國99年1 月29日
所為之處分（原處分案號：彰監四字第裁64-I00000000），聲明
異議，本院裁定如下：
    主  文
異議駁回。
    理  由
一、本件聲明異議意旨略以：民國98年8 月16日下午5 時30分許
    ，伊騎機車由和美載女兒到彰化補習，因對彰化的道路不熟
    ，又恰好碰上下班尖峰時期，人潮洶湧，因此無法辨識交通
    標誌，在行經彰化市○○路92號前，因未依遵行方向行駛遭
    員警攔下，員警開罰單時，本欲拒絕簽名，然員警強調若不
    簽名將有刑責，若簽名則可幫忙處理這張罰單，伊因而在罰
    單上簽名，且未再留意該張罰單，連其上住址寫錯亦未注意
    ，以為員警已撤銷該張罰單；直到1 月收到監理所換發駕照
    通知才知道有違規一件且繳款日期已過，現在要繳罰金新臺
    幣（下同）1800元，伊無力繳交，且伊是被警員脅迫簽名，
    請求法院撤銷該張罰單等語。
二、按駕駛人駕駛汽車，應遵守道路交通標誌、標線、號誌之指
    示，並服從交通指揮人員之指揮；又汽車駕駛人，爭道行駛
    而不按遵行之方向行駛，處600 元以上1800元以下罰鍰，並
    予記違規點數1 點，道路交通安全規則第90條、道路交通管
    理處罰條例第45條第1 款、第63條第1 項第1 款亦分別定有
    明文。
三、經查：
  (一)異議人於98年8 月16日下午5 時25分許，騎乘車牌號碼VOE-
    235 號輕型機車，行經彰化縣彰化市○○路92號前，因不按
    遵行方向逆向行駛單行道，經彰化縣警察局彰化分局中正路
    派出所員警攔停，以彰警交字第I00000000 號舉發違反道路
    交通管理事件通知單當場舉發，並經原處分機關交通部公路
    總局臺中區監理所彰化監理站於99年1 月29日以彰監四字第
    裁64-I00000000號裁決書，裁處罰鍰1800元，並記違規點數
    1 點之事實，有彰化縣警察局舉發違反道路交通管理事件通
    知單及原處分機關違反道路交通管理事件裁決書在卷可稽。
  (二)異議人雖辯稱：伊原本欲拒絕簽名，且違規當時員警對伊脅
    迫謂若不簽名將面臨刑責，若簽名可幫忙處理這張罰單等語
    為由提起本件異議；惟按，行為人有道路交通管理處罰條例
    之情形者，應填製舉發違反道路交通管理事件通知單，被查
    獲之駕駛人或行為人為受處分人時，應於填記通知單後將通
    知聯交付該駕駛人或行為人簽名或蓋章收受之；拒絕簽章者
    ，仍應將通知聯交付該駕駛人或行為人收受，並記明其事由
    及交付之時間；拒絕收受者，應告知其應到案時間及處所，
    並記明事由與告知事項，視為已收受，道路交通管理事件統
    一裁罰標準及處理細則第11條第1 項第1 款定有明文。次按
    ，汽車駕駛人，駕駛汽車有違反本條例之行為，經交通勤務
    警察或依法令執行交通稽查任務人員制止時，不聽制止或拒
    絕停車接受稽查而逃逸者，除按各該條規定處罰外，處3000
    元以上6000元以下罰鍰。汽車駕駛人，駕駛汽車有下列情形
    之一，而本章各條無處罰之規定者，處900 元以上1800元以
    下罰鍰：一、不服從交通勤務警察或依法令執行交通指揮、
    稽查任務人員之指揮或稽查。二、不遵守公路或警察機關，
    依第5 條規定所發布命令。三、不遵守道路交通標誌、標線
    、號誌之指示。四、計程車之停車上客，不遵守主管機關之
    規定，道路交通管理處罰條例第60條亦定有明文。本件異議
    人於上開時、地，因有不按遵行方向逆向行駛單行道之違規
    行為，遭警攔停，並以舉發違反道路交通管理事件通知單當
    場舉發，已如前述；是倘異議人拒絕接受交通勤務警察、依
    法令執行交通指揮、稽查任務人員之指揮或稽查而逃逸，或
    有不服從上開人員之稽查或指揮者，除原違反交通安全規則
    之處罰外，猶另違反上開道路交通管理處罰條例所定之公法
    上義務，而應再予以處罰。是以，本件承辦員警於攔查後，
    填製舉發違反道路交通管理事件通知單交異議人收受及簽名
    ，乃合於上開法令之規範，其過程或說明縱未能使異議人清
    楚明白相關法令及依據，毋寧謂乃為免異議人再受不服取締
    、稽查或指揮之處罰，尚難認有何造成異議人不利益，或故
    為陷害異議人之舉措。
四、綜上所述，本件異議人既於該舉發通知單上簽名，且就違規
    事實之存在並未爭執，上開所辯尚非可採，異議人於上開時
    、地確有違反道路交通管理處罰條例第45條第1 款及第63條
    第1項 之規定，洵堪認定。本件原處分機關援引首揭規定所
    為之處分，於法並無不合，本件異議為無理由，應予駁回。
五、依道路交通管理處罰條例第87條第2 項、道路交通案件處理
    辦法第19條，裁定如主文。
中    華    民    國    99    年     3    月    31    日
                  交通法庭    法  官  戰諭威
以上正本證明與原本無異。
如不服本裁定，應於裁定送達後5 日內向本院提出抗告狀( 須附
抗告狀繕本) 。
中    華    民    國    99    年     3    月    31    日
                              書記官  黃當易

司法院資訊處製作；財團法人民間司法改革基金會備份。
